臺灣高雄地方法院刑事判決　　　　　　　100年度易字第277號
公　訴　人　臺灣高雄地方法院檢察署檢察官
被　　　告　王淑麗
上列被告因詐欺案件，經檢察官提起公訴（98年度偵字第24375
號），因於本院準備程序中為有罪之陳述，經合議庭裁定依簡式
審判程序審理，判決如下：
    主  文
王淑麗犯詐欺取財罪，處有期徒刑參月，如易科罰金，以新臺幣
壹仟元折算壹日；又犯詐欺取財罪，處有期徒刑參月，如易科罰
金，以新臺幣壹仟元折算壹日；又犯詐欺取財罪，處有期徒刑參
月，如易科罰金，以新臺幣壹仟元折算壹日；又犯詐欺取財罪，
處有期徒刑參月，如易科罰金，以新臺幣壹仟元折算壹日；又犯
詐欺取財罪，處有期徒刑貳月，如易科罰金，以新臺幣壹仟元折
算壹日。應執行有期徒刑壹年壹月，如易科罰金，以新臺幣壹仟
元折算壹日。緩刑參年，並應於緩刑期間內向指定之政府機關、
政府機構、行政法人、社區或其他符合公益目的之機構或團體，
提供陸拾小時之義務勞務。緩刑期間付保護管束。
    事  實
一、王淑麗於民國96年間自任會首召集會員成立民間互助會（下
    稱合會），自96年1 月10日起每月為1 期（含會首王淑麗）
    共計31會，每會每期會金新臺幣（下同）2 萬元（下稱合會
    金），採外標制，以標息金額最高者得標，低標為1,500 元
    ，死會會員按合會金及所標得利息總和繳納，活會會員則按
    合會金數額繳納，並於其所經營址設在高雄市新興區○○○
    路100 之1 號3 樓之「菊仟代專業制服有限公司」辦公室開
    標。王淑麗除自任會首外，亦以本人名義參加1 會，並因原
    招募之會員張麗晴、劉素芬、沈櫻鳳、陳秋香不願參加而承
    接該4 會（即王淑麗有會首1 會，以自己名義參加之會員1
    會，承接上開4 會，共計6 會，會員名單詳如附表）。詎王
    淑麗於97年間因上開公司財務發生困難，竟基於意圖為自己
    不法所有之犯意，利用上開合會會員對其之信任，且每次標
    會時活會會員不可能全數到場競標之機會，分別於：（一）
    97年1 月10日，冒用會員夏群雄（該會由朱月寶借夏群雄名
    義參加，下同）名義；（二）97年5 月12日，冒用會員吳國
    太（會單記載為吳國泰）名義；（三）97年6 月10日，冒用
    會員夏群雄名義；（四）97年11月10日，冒用會員張美麗名
    義；（五）98年2 月10日，冒用會員張美麗名義，向其餘活
    會會員表示由前揭會員分別得標，使活會會員陷於錯誤而支
    付會款予王淑麗，因而分別取得32萬元、24萬元、22萬元、
    12萬元、6 萬元，共計96萬元之金額。嗣於98年3 月1 日，
    因王淑麗經濟狀況持續惡化，無財力續予履行上開合會，經
    會員發覺有異後，始悉上情。
二、案經張美麗、吳國太訴由法務部調查局高雄市調查處報告臺
    灣高雄地方法院檢察署檢察官偵查起訴。
    理  由
一、按本件被告王淑麗所犯係死刑、無期徒刑、最輕本刑為3 年
    以上有期徒刑以外之罪，其於準備程序就前揭被訴事實為有
    罪之陳述，經告知簡式審判程序之旨，並聽取其與公訴人之
    意見後，本院認無不得或不宜改依簡式審判程序進行之處，
    爰依刑事訴訟法第273 條之1 第1 項、第284 條之1 ，裁定
    本案進行簡式審判程序，合先敘明。
二、上揭犯罪事實，業據被告於本院審理時坦承不諱，核與證人
    施宏鈞、證人即會員朱月寶、吳國太、張美麗、張麗晴、劉
    素芬於調查局、偵訊時證述之情節一致，並有卷附之上開合
    會會單1 紙（法務部調查局卷第1 頁至第4 頁、第40頁至第
    42頁、第57頁、第58頁、第62頁、第63頁、第96頁至第98頁
    、第100 頁、第101 頁，偵卷第11頁、第131 頁、第132 頁
    、第147 頁、第148 頁、第149 頁、第152 頁、第153 頁）
    可佐，足認被告上開任意性自白核與事實相符，堪信為真實
    ，是被告上開詐欺取財犯行，事證明確，均堪以認定，應依
    法論科。至被告所詐取之金額，扣除被告會首1 會、以其本
    人名義參加之會員1 會、承接張麗晴、劉素芬、沈櫻鳳、陳
    秋香等4 會，其中依證人即告發人施宏鈞所提出之合會會單
    所載，張麗晴、劉素芬分別於96年9 月10日、96年6 月1 日
    得標之情形加以計算，則於：（一）97年1 月10日冒用夏群
    雄名義得標，向其餘活會會員詐取之金額為：2 萬元/ 會（
    每位會員每期之合會金）×16會〔31會- 被告會首1 會（即
    96年1 月10日）- 被告本人名義參加之會員1 會- 承接張麗
    晴會員於96年9 月10日得標1 會- 承接劉素芬會員於96年6
    月10日得標1 會-96 年2 月、3 月、4 月、5 月、7 月、8
    月、10月、11月及12月得標已死會會員共9 會- 被告承接沈
    櫻鳳、陳秋香共2 會= 16會〕= 32萬元；（二）97年5 月12
    日冒用吳國太名義得標，向其餘活會會員詐取之金額為：2
    萬元/ 會（每位會員每期之合會金）×12會〔31會- 被告會
    首1 會（即96年1 月10日）- 被告參加之會員1 會- 承接張
    麗晴會員於96年9 月10日得標1 會- 承接劉素芬會員於96年
    6 月1 日得標1 會-97 年1 月10日被告冒用夏群雄名義得標
    1 會- 96年2 月、3 月、4 月、5 月、7 月、8 月、10月、
    11月、12月、97年2 月、3 月、4 月已得標之死會會員共12
    會- 被告承接沈櫻鳳、陳秋香共2 會= 12會〕= 24萬元；（
    三）97年6 月10日冒用夏群雄名義得標，向其餘活會會員詐
    取之金額為：2 萬元/ 會（每位會員之合會金）×11會〔31
    會- 被告會首1 會（即96年1 月10日）- 被告參加之會員1
    會- 承接張麗晴會員於96年9 月10日得標1 會- 承接劉素芬
    會員於96年6 月1 日得標1 會-97 年1 月10日被告冒用夏群
    雄名義得標1 會-97 年5 月12日冒用吳國太名義得標1 會-
    96年2 月、3 月、4 月、5 月、7 月、8 月、10月、11月、
    12月、97年2 月、3 月、4 月已得標之死會會員共12會- 被
    告承接沈櫻鳳、陳秋香共2 會=11 會〕=22 萬元；（四）97
    年11月10日冒用張美麗名義得標，向其餘活會會員詐取之金
    額為：2 萬元/ 會（每位會員之合會金）×6 會〔31會- 被
    告會首1 會（即96年1 月10日）- 被告參加之會員1 會- 承
    接張麗晴會員於96年9 月10日得標1 會- 承接劉素芬會員於
    96年6 月1 日得標1 會-97 年1 月10日被告冒用夏群雄名義
    得標1 會-97 年5 月12日冒用吳國太名義得標1 會-97 年6
    月10日被告冒用夏群雄名義得標1 會-96 年2 月、3 月、4
    月、5 月、7 月、8 月、10月、11月、12月、97年2 月、3
    月、4 月、7 月、8 月、9 月、10月已得標之死會會員共16
    會- 被告承接沈櫻鳳、陳秋香共2 會=6會〕=12 萬元；（五
    ）98年2 月10日冒用張美麗名義得標，向其餘活會會員詐取
    之金額為：2 萬元/ 會（每位會員之合會金）×3 會〔31會
    - 被告會首1 會（即96年1 月10日）- 被告參加之會員1 會
    - 承接張麗晴會員於96年9 月10日得標1 會- 承接劉素芬會
    員於96年6 月1 日得標1 會-97 年1 月10日被告冒用夏群雄
    名義得標1 會- 97年5 月12日冒用吳國太名義得標1 會-97
    年6 月10日被告冒用夏群雄名義得標1 會- 97年11月10日被
    告冒用張美麗名義得標1 會- 96年2 月、3 月、4 月、5 月
    、7 月、8 月、10月、11月、12月、97年2 月、3 月、4 月
    、7 月、8 月、9 月、10月、12月、98年1 月已得標之死會
    會員共18會- 被告承接沈櫻鳳、陳秋香共2 會=3會〕=6萬元
    ；是公訴人認被告冒用夏群雄（即97年1 月10日）、吳國太
    （即97年5 月12日）、張美麗（即97年11月10日）名義得標
    詐取之金額分別為36萬元、28萬元、16萬及冒用夏群雄、張
    美麗名義得標詐取之金額如為97年2 月份應為34萬元、如為
    97年4 月份應為30萬元、如為97年6 月份應為26萬元等語（
    本院審訴卷第29頁、第30頁），核有所誤，應予指明。
三、核被告所為，係犯刑法第339 條第1 項之詐欺取財罪。其分
    別於上揭時間，冒用夏群雄、吳國太、張美麗名義得標，犯
    意各別，行為互殊，應予分論併罰。爰審酌被告擔任合會會
    首，明知須按實開標並將收取之會金交予得標之會員，竟利
    用會員對其之信任，冒用夏群雄、吳國太及張美麗會員之名
    義向其餘活會會誆稱得標，而分別詐取32萬元、24萬元、22
    萬元、12萬元及6 萬元（共計96萬元），用以填補其所經營
    公司之財務缺洞，所為實不足取，惟念其除77年間因傷害案
    件，經判處罰金1,000 元外，並無其他犯行，有臺灣高等法
    院被告前案紀錄表1 份附卷可參，素行尚佳，亦與遭冒用之
    會員張美麗、吳國太、朱月寶（因朱月寶借夏群雄名義參加
    ，故實際繳納合會金之人為朱月寶）達成調（和）解，有調
    解筆錄、和解書各1 紙在卷可稽（本院審訴卷第27頁，本院
    卷第27頁），犯後並坦承犯行，顯有悔意，暨衡以犯罪動機
    、目的、手段等一切情狀，分別量處如主文所示之刑及定其
    應執行之刑，並諭知易科罰金之折算標準，以示懲儆。
四、末查，被告前未曾因故意犯罪受有期徒刑以上刑之宣告，業
    如前述，其因一時失慮，致犯本案，且事後已分別與遭冒用
    之會員達成調解，並約定按月給付金額，足見已有悔意，經
    此偵查、審判及科刑判決教訓，當能知所警惕，再犯之可能
    性應屬低微，允宜給予自新之機會；且如令其入監執行，於
    執行完畢前，恐難按月給付分期之款項，對被害人亦未必有
    利，故本院審酌上情，認其上開所宣告之刑，以暫不執行為
    適當，爰依刑法第74條第1 項第1 款之規定，併予宣告緩刑
    3 年，以啟自新。另考量被告所為確為法所不許，為促使其
    日後得以知曉尊重法治之觀念，本院認除前開緩刑宣告外，
    尚有賦予被告一定負擔之必要，遂依刑法第74條第2 項第5
    款之規定，命其應向指定之政府機關、政府機構、行政法人
    、社區或其他符合公益目的之機構或團體，提供60小時之義
    務勞務，以期符合本案緩刑之目的。復依刑法第93條第1 項
    第2 款之規定，諭知於緩刑期間付保護管束，以勵自新。若
    被告未能依執行檢察官之指揮履行義務勞務，情節重大，檢
    察官得聲請法院撤銷其緩刑之宣告，附此敘明。
據上論斷，應依刑事訴訟法第273 條之1 第1 項、第284 條之1
、第299 條第1 項前段，刑法第339 條第1 項、第41條第1 項前
段、第8 項、第51條第5 款、第74條第1 項第1 款、第2 項第5
款、第93條第1 項第2 款，刑法施行法第1 條之1 ，判決如主文
。
本案經檢察官顏漢文到庭執行職務。
中    華    民    國   100    年    4     月    12    日
                  刑事第十二庭  法  官  林勳煜
以上正本證明與原本無異。
如不服本判決應於收受判決後10日內向本院提出上訴書狀，並應
敘述具體理由。其未敘述上訴理由者，應於上訴期間屆滿後20日
內向本院補提理由書(均須按他造當事人之人數附繕本)「切勿逕
送上級法院」。
中    華    民    國   100    年    4     月    12    日
                                書記官  莊正彬
【附表】
（一）合會起訖時間：96年1 月10日起會至98年7 月10日止，每
      月標會1 次。
（二）每會合會金：2萬元。
（三）標會制：外標制，最低投標金額為1,500元。
（四）會數：連同會首共計31會。
（五）開標地點：高雄市新興區○○○路100 之1 號3 樓「菊仟
                代專業制服有限公司」辦公室。
（六）詐騙金額：因已得標之死會會員，依其與會首間之契約，
      無論何人得標，均有按期繳交會款之義務，故於計算詐騙
      金額時，即不予論列死會會員所繳交之會款。
┌──┬────┬───────┬───────┬──────┐
│編號│會員姓名│冒標日期      │冒標金額      │備註        │
│    │        │              │（新臺幣）    │            │
├──┼────┼───────┼───────┼──────┤
│ 1  │王淑麗  │---           │---           │會首        │
│    │        │              │              │            │
├──┼────┼───────┼───────┼──────┤
│ 2  │王淑麗  │---           │---           │會首以本人名│
│    │        │              │              │義參加1 會  │
├──┼────┼───────┼───────┼──────┤
│ 3  │許碧麗  │---           │---           │            │
├──┼────┼───────┼───────┼──────┤
│ 4  │夏群雄  │97.1.10       │32萬元        │朱月寶以夏群│
│    │        │              │              │雄名義參加，│
│    │        │              │              │計算式詳如理│
│    │        │              │              │由欄所示    │
├──┼────┼───────┼───────┼──────┤
│ 5  │夏群雄  │97.6.10       │22萬元        │朱月寶以夏群│
│    │        │              │              │雄名義參加，│
│    │        │              │              │計算式詳如理│
│    │        │              │              │由欄所示    │
├──┼────┼───────┼───────┼──────┤
│ 6  │張麗晴  │96.9.10       │---           │由王淑麗承接│
│    │        │              │              │，依卷附之會│
│    │        │              │              │單所示係於96│
│    │        │              │              │.9.10 得標  │
├──┼────┼───────┼───────┼──────┤
│ 7  │沈櫻鳳  │---           │---           │由王淑麗承接│
├──┼────┼───────┼───────┼──────┤
│ 8  │吳國泰  │97.5.12       │24萬元        │真實姓名為吳│
│    │        │              │              │國太，計算式│
│    │        │              │              │詳如理由欄所│
│    │        │              │              │示          │
├──┼────┼───────┼───────┼──────┤
│ 9  │李琇    │---           │---           │            │
├──┼────┼───────┼───────┼──────┤
│ 10 │張美麗  │97.11.10      │12萬元        │計算式詳如理│
│    │        │              │              │由欄所示    │
├──┼────┼───────┼───────┼──────┤
│ 11 │張美麗  │98.2.10       │6萬元         │計算式詳如理│
│    │        │              │              │由欄所示    │
├──┼────┼───────┼───────┼──────┤
│ 12 │黃輝樟  │---           │---           │            │
├──┼────┼───────┼───────┼──────┤
│ 13 │許太太  │---           │---           │            │
├──┼────┼───────┼───────┼──────┤
│ 14 │鄭玉廷  │---           │---           │            │
├──┼────┼───────┼───────┼──────┤
│ 15 │蔡瑞梅  │---           │---           │            │
├──┼────┼───────┼───────┼──────┤
│ 16 │陳秋香  │---           │---           │由王淑麗承接│
├──┼────┼───────┼───────┼──────┤
│ 17 │施娟滿  │---           │---           │            │
├──┼────┼───────┼───────┼──────┤
│ 18 │劉素芬  │96.6.11       │---           │由王淑麗承接│
│    │        │              │              │，依卷附之會│
│    │        │              │              │單所示係於96│
│    │        │              │              │.6.11得標   │
├──┼────┼───────┼───────┼──────┤
│ 19 │陳秀蓉  │---           │---           │            │
├──┼────┼───────┼───────┼──────┤
│ 20 │余若嫥  │---           │---           │            │
├──┼────┼───────┼───────┼──────┤
│ 21 │章有田  │---           │---           │            │
├──┼────┼───────┼───────┼──────┤
│ 22 │陳雅梅  │---           │---           │            │
├──┼────┼───────┼───────┼──────┤
│ 23 │朱素珍  │---           │---           │            │
├──┼────┼───────┼───────┼──────┤
│ 24 │吳錦珠  │---           │---           │            │
├──┼────┼───────┼───────┼──────┤
│ 25 │陳有福  │---           │---           │            │
├──┼────┼───────┼───────┼──────┤
│ 26 │鍾佳亨  │---           │---           │            │
├──┼────┼───────┼───────┼──────┤
│ 27 │鍾佳亨  │---           │---           │            │
├──┼────┼───────┼───────┼──────┤
│ 28 │鍾黃福秀│---           │---           │            │
├──┼────┼───────┼───────┼──────┤
│ 29 │夏如華  │---           │---           │            │
├──┼────┼───────┼───────┼──────┤
│ 31 │吳秀菊  │---           │---           │            │
├──┼────┼───────┼───────┼──────┤
│總計│        │              │96萬元        │            │
└──┴────┴───────┴───────┴──────┘
附錄本判決論罪科刑法條：
中華民國刑法第339 條（普通詐欺罪）
意圖為自己或第三人不法之所有，以詐術使人將本人或第三人之
物交付者，處5 年以下有期徒刑、拘役或科或併科1 千元以下罰
金。
以前項方法得財產上不法之利益或使第三人得之者，亦同。
前二項之未遂犯罰之。